臺灣臺北地方法院民事判決　　　　　　　　　　　九十一年度重訴字第二六二九號
　　原　　　告　甲○○
　　訴訟代理人　丁○○
　　　　　　　　陳明良律師
　　右一　人
　　複代理人　　陳欣儀律師
　　被　　　告　丙○○
　　　　　　　　乙○○
　　右二人共同
　　訴訟代理人　劉敏卿律師
當事人間返還買賣價金等事件，本院於中華民國九十三年八月四日言詞辯論終結，判
決如下：
    主  文
原告之訴及假執行之聲請均駁回。
訴訟費用由原告負擔。
    事實及理由
一、程序方面：按當事人主張之爭點，經受命法官整理並協議簡化爭點，或由二造協
    議簡化者，當事人均應受其拘束。但經二造同意變更，或因不可歸責於當事人之
    事由，或依其他情事形協議顯失公平者，不在此限。參見民事訴訟法第二百七十
    條之一第三項規定自明。本件原告起訴時即主張被告故意隱匿系爭房屋之瑕疵，
    違反債之本旨及誠信原則，主張解除契約，回復原狀。民國（下同）九十二年一
    月二十四日法官當庭諭知二造各以書表明擬使用之攻擊方防方禦方法，並出有利
    於己之事實並互為書狀交換，如逾時舉證，即認係延滯訟訟而失權效果。九十二
    年四月一日二造除提出書狀外，法院並在詢問當事人後，諭示，書證均已提出往
    後訴訟程序不得提出書證；嗣二造再於九十二年四月十一日當庭合議簡化爭點為
    系爭房至有無氯離子含過高等情事二項爭點，原告並明確主張本件係訴訟標的為
    之瑕疵擔保。嗣再經法院開庭與二造當事人協議後，送請鑑定。九十三年六月二
    十八日，言詞辯論時，法院再確認二造間爭點詳如九十二年四月十一日之筆錄。
　　是綜合上述，本件原告於法院協議並簡化爭點後，自應受拘束，原告逾時始行提
　  出並主張「混凝土抗壓強度不合格」瑕疵之主張，及另主張債務不履行之損害賠
    償責任，而被告亦不同意變更，是參照首開說明，本院認此部分並無民事訴訟法
    第二百七十七條之一第三項但書規定之適用，是原告仍應受本院協議簡化爭點之
    拘束應先敘明。
二、原告主張：
（一）被告於民國（下同）七十七年間在台北市○○段○○段五四○、五四一地號土
      地上興建房屋，並公開預售該興建中之房屋及土地。訴外人劉振陪受被告等銷
      售廣告引誘，於七十七年三月三十日向被告預購前揭二筆土地應有部分，及向
      被告丙○○預購被告在前述土地上所興建之「三友臨沂華園Ｂ棟伍、陸樓房屋
      」（建造完成之門牌編號為台北市○○街七十五巷四之一號五樓，下簡稱系爭
      房地）。其中土地價款為新台幣（以下同）一千零五十萬元，房屋價款為三百
      萬元。嗣經被告同意，由原告概括承受原買受人劉振陪就該契約取得之權利及
      應負擔之義務。系爭房屋於七十九年間建造完成，原告給付全部價金後，被告
      等於同年七月二十四日將房屋及土地交付並移轉登記予原告，原告隨即遷入居
      鏽蝕等現象，原告原不知原因為何，曾多次修繕，然瑕疵如故，且情況越來越
      嚴重，為查明真象，原告乃於九十一年間委請台灣省土木技師公會採樣鑑定。
      經其檢驗結果，發現該建物混凝土之氯離子含量遠超過我國CNS標準所定每立
　　　方米○．三公斤之標準甚多，其中客廳部分竟高達每立方米一．○二公斤，據
　　　鑑定技師表示該房屋即為所謂「海砂屋」甚明，嗣於九十一年九月十六日委託
  　　律師發函通知被告，主張被告故意不告知瑕疵，解除買賣契約，請求返還價金
    　。而二造間就系爭房屋之訴訟繫屬中，經二造合意再送台灣省土本技師公會鑑
      定，鑑定結果，確認系爭房屋有氯離子含量過高與混凝土抗壓強度不符合原設
      計值之瑕疵，同時本件被告就系爭房屋有故意不告知瑕疵之情事，爰先位聲明
      主張被告應負瑕疵擔保責任，爰依民法第三百五十九條前段主張解除契約，請
      求被告連帶給付原告一千零五十萬元，被告丙○○給付三百萬元，並均自七十
      九年七月二十四日起算至清償日止，按週年利率百分之五計算之利息，同時願
      供擔保請准宣告假執行。另備位聲明主張減少價金，請求被告連帶給付原告七
      百萬元，被告丙○○給付八百七十七萬元，及自訴狀繕本送達翌日起至清償日
      止，按週年利率百分之五計算之利息；備位聲明部分亦願供擔保，請求宣告假
      執行。
（二）系爭房屋有氯離子含量過高與混凝土抗壓強度不符合原設計值之瑕疵：
　１、依據二造合意由法院囑託鑑定之台灣省土木技師公會，經於九十三年五月二十
　　　日所提出之鑑定報告書（下簡稱「鑑定報告」）略以：「氯離子含量過高情形
　　　之分部範圍涵蓋五樓整個樓層」、「本建物混凝土氯離子含量，推估主要造成
　　　的原因是當初混凝土澆灌時，採用了含鹽類之骨材或拌和用水所造成」、「本
　　　建物出現氯離子含量較高情形探討如下：氯離子含量高本身並不會影響居住安
　　　全或人體健康，但會增加鋼筋腐蝕之機率。長期而言，若氯離子造成鋼筋腐蝕
　　　，使鋼筋斷面機減少後，則會導致結構安全之顧慮」，亦可證系爭房屋確有氯
　　　離子含量過高之瑕疵，且就長期而言，系爭氯離子含量過高之瑕疵對於系爭房
  　　屋有結構安全之顧慮，對於原告家人之生命居住安全造成威脅。
　２、混凝土抗壓強度不合格之部分：鑑定報告指出：「混凝土抗壓強度試驗：長期
　　　有安全顧慮」、「試驗結果顯示混凝土強度不符合原設計值，五樓九個試體中
　　　有八個試體之混凝土抗壓強度低於0.75f'c，而六樓三個試體亦皆低於0.75f'c
  　　，其平均值132kg/cm2只達原設計之67﹪」，證系爭房屋有混凝土不符合原設
　    計值抗壓強度之瑕疵。
（三）被告就系爭房屋有故意不告知瑕疵之情事：
　１、依建築法第三十條及第三十三條規定，起造人必須提出說明書方得申請建築執
　　　照或雜項執照，而說明書中又必須載明建築各部所使用之材料，顯見起造人明
  　　知建物究係使用何種材料。而本件被告為系爭房屋起造人，足證被告確實明知
　    系爭房屋應使用之建材來源及品質。而依民國六十三年至九十二年公佈施行之
      建築技術規則第三百四十條與第三百四十四條所明文規定「（水）混凝土所用
      之水須清潔、無油、酸、鹼、鹽、有機物及其他對混凝土與鋼筋有害之物質，
      預力混凝土及混凝土中埋設鋁物時，必須無氯離子」，六十六年六月十六日修
      訂之CNS3090「預拌混凝土」3.4亦規定：「水：拌合用水應無色無臭不含有害
      之油、鹽類、鹼性物、有機物、及他種有害物質」，是被告除知悉系爭房屋應
      使用之建材來源及品質，對於預拌混凝土所使用之拌和用水，於使用前亦必然
      檢驗是否含有鹽類等有害物質，故被告對於「所使用之拌和用水是否含有鹽類
      」乙項事實，應知之甚詳。又依據工程之一般作業程序，被告對於其所使用之
　　　混凝土，於澆製之前，除應查驗相關文件，如材料廠出貨單（可確認原料、種
　　　類、出場時間等）、出廠檢驗報告（可確認出廠品質）、過磅單（可確認數量
　　　）外，對於混凝土之進料亦應抽樣，檢驗是否含有鹽類等有害物質，故被告對
　　  於所使用之混凝土是否含有鹽類，必然知情。
　２、二造間系爭預定房屋買賣契約書第十六條與附件二約定：「本契約之附件視為
　　　本約之一部分與本約具有同等效力」、「結構：本大樓結構：採用永久性鋼筋
　　　混凝土結構，永保大樓結構之穩固。全部樑柱、樓板、內外牆，無論承重、抗
　　　壓、抗震、防颱、防火、隔熱均符合國際標準」，是有關系爭房屋氯離子之含
　　　量，應符合當時國際之標準，當無疑義。查與台灣氣候相類似之日本於民國七
　　  十九年以前對混凝土鹽份之規定為「混凝土CI-含量為0.3 kg/m3以下」，故系
　　　系爭房屋之氯離子含量顯與前開國際規定相違，被告既保證其符合國際之規定
　　　，則其對於所使用之混凝土，必然會於事前加以檢測，以符合所保證之國際標
  　　準，職是，被告辯稱：「就當年規範無法認定系爭混凝土含量是否過高，當時
    　無從知悉建物有無氯離子含量過高問題，是被告並無故意不告知瑕疵之情形」
      云云，顯無理由。
　３、被告雖辯稱所使用之混凝土全部向大欣預拌混凝土工業股份有限公司（下簡
　　　稱大欣公司），該公司使用有致建物氯離子含量過高之建材，亦非被告當時能
　　　夠知悉」云云。然被告縱向大欣公司所購買之混凝土，但於澆製之前，應查驗
　　　相關文件，如材料廠出貨單（可確認源料、種類、出場時間等）、出廠檢驗報
　　　告（可確認出廠品質）、過磅單（可確認數量）外，對於混凝土之進料亦應抽
　　　樣，檢驗是否含有鹽類，故被告對於其所使用之混凝土是否含有鹽類，必然知
　　  情。是本件被告自有故意不告知瑕疵情事。
　４、有關混凝土抗壓強度不合格之部分，依被告之原始設計或是依據建築技術規則
　　　第三百五十二條之規定，系爭房屋之混凝土抗壓強度皆屬不合格。同時依建築
  　　技術規則第三百五十一條規定，可知混凝土之抗壓強度為澆製混凝土後所必須
　    試驗之項目，倘若其所試驗之壓力強度不能達到實驗室澆製者之85﹪，則工地
      混凝土之保護與濕養方法應設法改善。故被告對於系爭房屋之混凝土抗壓強度
      不合格之乙項瑕疵，於試驗當時即知之甚詳，惟被告卻未設法改善，而提出混
      凝土抗壓強度只達原設計值之67﹪之系爭房屋予原告，被告確實有故意不告知
      瑕疵之情形，顯而易見。
（四）按民法第三百五十九條規定：「買賣因物有瑕疵，而出賣人依前五條之規定，
      應負擔保之責者，買受人得解除其契約或請求減少其價金。但依情形，解除契
      約顯失公平者，買受人僅得請求減少價金」，本件鑑定報告建議以「陰極防蝕
　　　工法」與「適當維護工法」改善系爭氯離子含量過高之瑕疵，惟鑑定報告中並
  　　未保證此二法為根本解決之道，原告仍處於將每日生活在憂心惶恐之中，隨時
　    得擔心自身與家人之居住安全。有關系爭抗壓度不合格之瑕疵，鑑定報告雖亦
      提出三種補強方法，惟至多僅能「提升」耐震之功能，而非完全恢復原始設計
　　　之耐震強度，是原告主張解除二造間買賣契約自有理由，同時依二造間房屋買
  　　賣契約書第十二條規定，原告亦得主張解除契約。而原告亦於九十一年間發函
    　予被告，是原告依民法第二百五十九條規定，自得請求被告返還價金及應附加
　　　房地交付日七十九年七月二十四日起算之法定利息，爰聲明如先位聲明。
（五）若解除系爭契約乃屬顯失公平者，則原告亦得依據民法第三百五十九條後段規
      定請求減少價金；承前所述，系爭房屋因前開氯離子含量過高與混凝土抗壓強
      度不合格之瑕疵，以致有結構安全之顧慮，對於原告之生命財產有明顯潛在之
      危險，故其價值至少應低於原定價之三分之一以上。為此，被告等就土地價款
      部份應減少三分之二價款七百萬元，房屋價款減少三分之二價款二百萬元，加
      上鑑定報告所述系爭房屋修復經費約需六百十一萬，及己花費之修復費用合計
      為八百七十七萬元，爰請求判決如備位聲明。又仍認為解除系爭契約乃屬顯失
　　　公平，而原告請求減少價金之主張亦無理由，則原告依據民法第三百六十條：
　　　「買賣之物，缺少出賣人所保證之品質者，買受人得不解除契約或請求減少價
　　　金，而請求不履行之損害賠償。出賣人故意不告知物之瑕疵者，亦同」、與第
　　　二百二十七條、第二百三十一條：「因可歸責於債務人之事由，致為不完全給
　　　付者，債權人得依關於給付遲延或給付不能之規定行使其權利。因不完全給付
　　　而生前項以外之損害者，債權人並得請求賠償」、「債務人遲延者，債權人得
　　  請求其賠償因遲延而生之損害」之規定，自得依法請求損害賠償如備位聲明。
（六）被告主張原告之解除權或請求權均罹時效且已消滅，並無理由：按八十八年修
      正，八十九年五月五日施行之民法（以下稱新法）第三百六十五條與修正前之
      民法（以下稱舊法）不盡相同；亦即舊法認為：於出賣人故意不告知瑕疵之情
      況下，買受人之解除權及價金減少請求權均無除斥期間之適用；而新法則認為
      ：因出賣人故意不告知瑕疵，顯然違背交易之誠實信用，此時買受人應受保護
      ，故其解除權與價金減少請求權不受通知後六個月之限制；惟如自物之交付後
      經過五年而未行使，則解除權與價金減少請求權仍為消滅。但本件契約訂立時
　　　間與交付標的物之時間，皆在新法修正施行前，故應適用舊法。而舊法第三百
　　　六十五條對出賣人故意不告知瑕疵者，買受人之契約解除權及價金減少請求權
　　　並無任何行使時間之限制，且依目前通說之見解，係認為契約解除權與價金減
　　　少請求權均準用民法第一百二十五條一般消滅時效十五年之規定。準此，本件
　　　標的物交付之時間為七十九年七月二十四日，迄新法施行日止，已經過九年九
　　　個月有餘，亦即其殘餘期間尚有五年二個月有餘，依民法債編施行法第四條準
　　　用同法第三條第二項但書之規定，自新法施行日（八十九年五月五日）起適用
　　　新法：「自物之交付時起經過五年不行使而消滅」之規定，故本件之除斥期間
　　　截止日為九十四年五月四日。查本件原告於九十一年九月十六日即發函向被告
　　　等為解除契約之表示，並於九十一年十一月十四日起訴時先位主張解除契約返
　　　還價金及後位請求減少價金，依前述民法債編施行法之規定，原告所為之主張
　　　並無罹於時效之情事。
三、被告則以：
（一）系爭房地之買賣關係，被告於七十九年七月二十四日履行出賣人之交付義務，
      則自七十九年七月二十四日起算至八十年一月二十四日即屆滿六個月，至八十
      四年七月二十四日即屆滿五年，若被告無故意不告知瑕疵之情事，則依修正前
      之民法債編第三百六十五條規定原告自八十年一月二十五日起其物之瑕疵請求
      權，即原告主張之解除契約及減少價金之請求權均已消滅，原告不得再向被告
      主張應負物之瑕疵責任。查原告遲至九十一年九月十六日才發函為解約之表示
      ，於九十一年十一月十四日才起訴主張解除契約及請求減少價金，其請求顯無
      理由，自應駁回原告先位及備位之訴，及假執行之聲請，並聲明如受不利判決
      ，願預供擔保請准宣告免為假執行。
（二）本件被告有無故意不告知瑕疵情事。經查混凝土內是否有含量過高之氯離子，
      被告於建造系爭房地時，根本無從得知，此亦業經台灣省土木技師公會九十三
      年五月二十日所提之鑑定報告書上明白指出「就當年規範言，並無法認定本標
      的物混凝土氯離子含量是否過高」，因此原告不能以鑑定結果系爭建物氯離子
      含量過高即認定被告有故意不告知瑕疵情事。原告就此仍應負舉證責任。次查
　　　原告另主張鑑定報告指出標的物有混凝土強度不足情形，因此推定被告有「故
　　　意」不告知瑕疵情事，然查；１．混凝土強度是否不足，非原告起訴主張之瑕
　　　疵，亦非經兩造同意由庭上整理之爭點，本案件歷經年餘，原告才主張本件有
　　　混凝土強度不足之瑕疵，不但顯有礙訴訟之終結，依民事訴訟法第二百七十條
　　　之一第三項規定，原告不得再將之列為爭點。２．次查混凝強度不足，依前開
  　　鑑定報告書上亦指出「造成混凝土強度不足之因素頗為複雜」，且查氯離子含
　    量過高亦影響混凝土強度，本件系爭建物氯離子含量過高已不得歸責被告，則
      縱使本件系爭建物混凝土強度不足，原告若無法舉證證明被告有明知此情而又
　    有故意不告知之情事，原告依法亦不能於此時主張物之瑕疵請求權甚明。３．
      另查被告為建商，興建系爭建物，所使用之混凝土全部向大欣預拌混凝土工業
      股份有限公司（設：台北市○○○路六七八號九樓）購買，該公司為合法專業
      出售預拌混凝土之公司。縱該公司使用有致建物氯離子含量過高之建材，亦非
      被告當時能夠知悉，也就是被告不可能明知混凝土有瑕疵而仍然使用。
（三）又本件原告請求之金額，並無依據，不但過高，且有重疊情事，是原告請求亦
      無理由。爰請求判決駁回原告先、備位之訴，並聲明如受不利判決，願供擔保
      請准宣告免為假執行。
（四）原告於爭點整理後審判長諭知定期辯論，始於九十三年七月三十日以追加依民
      法第二百二十七條不完全給付，並依民法第二百三十一條及第三百五十六條定
      主張解除契約減少價金或損害賠償，自已發生失權效果，且有延滯訴訟情事，
      被告自不能同意，同原告亦未對可歸責於被告事由致生不完全給付提出證明，
      是亦請求駁回原告之訴。等語資為抗辯。
四、本院二次協助二造協議整理爭點如下：
（一）二造不爭執部分：
　１、被告於七十七年間在台北市○○段○○段五四０、五四一地號土地上興建房屋
　　　並公開預售，訴外人劉振陪於七十七年三月三十日與被告簽訂契約購買建造完
　　　成現門牌號碼台北市○○街七十五巷四之一號五樓房地（系爭房屋），土地價
　　　款一千零五十萬元，房屋價款則為三百萬元，嗣於七十八年六月十五日，二造
　　　三方協議，由原告概括承受訴外人劉振陪就前開契約取得之一切權利及義務。
　　  系爭房地於七十九年建造完成，同年七月二十四日交付原告使用居住。
　２、原告於九十一年六月間委請台灣省土木技師公會針對系爭房地採樣鑑定結果，
　　　認系爭建物混凝土之氯離子含量超過我國CNS標準所定之每立方米０點三公斤
　　　，其客廳樑部分則為每立方米一點０二公斤、書房樑部分為０點八九公斤、臥
　　　室樑為０點三八斤公。九十一年九月十六日原告委請律師發函被告主張系爭房
　　　屋為海砂屋，原告故意不告知瑕疵以存證信函解除系爭房地之買賣契約。又原
　　　告主張系爭房地因氯離子含量過高，提出八十七年八月十七日之估價單，載明
　　  修復之金額。
　３、二造經協議由法院囑託台灣省土木技公會再為鑑定，經該公會以九十三年六月
　　  二日，以九三省土技字第二四二０號鑑定報告函覆本院。
　４、混凝土內是否有含量過量之氯離子，在八十三年前並無混凝土內氯離子含量之
　　  檢測方法，是否含有過量氯離子亦未獲重視，八十三年七月二十二日國家規範
    　CNS「混凝土粒料」與「預拌混凝土」，明確訂定游離性氯離子的管制規範，
      與細粒料水溶性氯離子的檢驗規範。八十四年一月四日再修訂公佈「混凝土配
      比設計」中水溶性氯離子的管制值，同時公佈新拌混凝土中水溶性氯離子的檢
      驗規範，有關之管制和檢驗規範才趨完整。
（二）二造爭執事項：
　１、系爭房屋有無氯離子過高情形？倘有過高情形，是否於交付房屋時就己存在？
　２、倘於交付房屋時即己存在氯離子過高情形，原告可否據以解除契約（先位）？
  　　可否據以請求減少價金（備位）？請求減少價金數額若干？
  ３、本件系爭建物氯離子含量過高原告主張解除契約或減少價金請求權是否業罹於
      時效？被告有無故意不告知系爭房地有氯離子含量過高情事？
五、法院之判斷：
（一）系爭房屋氯離子含量過高，且於交付房屋時既已存在。
　１、二造對於原告於九十一年六月間自行委請台灣省土木技師公會針對系爭房地採
　　　樣鑑定結果，認系爭建物混凝土之氯離子含量超過我國CNS標準所定之每立方
　　　米０點三公斤，其客廳樑部分則為每立方米一點０二公斤、書房樑部分為０點
　　　八九公斤、臥室樑為０點三八公斤。及於本院審理中，經二造協議為爭點整理
  　　後，再委託台灣省土木技師公會為鑑定，而該公會鑑定人員即土木技師會同二
    　造在系爭房屋現場採樣、拍照、鑑測後，經該公會以九十三年六月二日，以九
      三省土技字第二四二０號鑑定報告函覆本院，同時並經二造為言詞辯論，是該
      鑑定報告自應認屬實在。
　２、次查前開台灣省土木技師公會九三省土技字第二四二０號鑑定報告略以：「依
  　　據現行中國國家標準CNS規定『鋼筋混凝土構作之新拌混凝土，其氯離子含量
    　不得大於0.3kg/m3』，本鑑定標的物五樓取樣之混凝土氯離子含量過高，六樓
      則為合格。惟民國七十九年以前CNS並無氯離子含量之規定，而本建物建造施
      工時間在民國七十七年至七十九年，因此就當年規範而言，並無法認定本標的
      物之混凝土氯離子含量是否過高。至於分布範圍，從取樣之位置可推知氯離子
      含量過高情形分布範圍涵蓋五樓整個樓層」，而本件系爭房屋位於五樓，是原
      告主張系爭房屋氯離子含量過高超過國家標準既有所據。
　３、再查前開鑑定報告結論亦另以：「本建物混凝土氯離子含量，推估主要造成的
　　　原因是當初混凝土澆灌時，採用了含鹽類之骨材或拌和用水所造成」、「本建
　　　物出現氯離子含量較高情形探討如下：氯離子含量高本身並不會影響居住安全
　　　或人體健康，但會增加鋼筋腐蝕之機率。長期而言，若氯離子造成鋼筋腐蝕，
　　　使鋼筋斷面機減少後，則會導致結構安全之顧慮」等語，核與證人即土木技師
  　　張清雲到庭證稱，依專業經驗，混凝土澆置完成時，（氯離子含量過高情事）
    　即會存在等語相符，是綜上本件原告主張系爭房屋於被告交付系爭房屋時，即
      存有混凝土含量超過現行國家標準之情事存在。
（二）本件系爭房屋雖然氯離子含量過高，但被告並未故意不告知瑕疵。
　１、經查依原告提出系爭房屋之使用執照可知，系爭房屋之設計及監造人為建築師
  　　陳學重，承造人即實際建築系爭房屋之建商為傳正工程有限公司。而被告均為
    　自然人，並未親自設計、監造及承建系爭房屋。
　２、再查系爭房屋之相關施作過程中，眾多之柱、版、樑之鋼筋施作均有建築師指
  　　揮監督下之現場監工人員依法檢驗，並有設計監造之建築師監造，同時每層樓
　    之鋼筋綁紮畢後，均須經主管機關放樣勘驗，方可澆灌混凝土，同時混凝土之
      強度及品質等，亦須經監造之建築師查驗，同時竣工後，尚須再經主管機關依
      法會勘合格並作成紀錄，始發給執照。
  ３、按現行建築師法第十八條第三款規定，雖將建築師應「『查核』建築材料之規
      格及品質」修正為「『檢驗』建築材料之規格及品質」，惟查，建築技術規則
      建築構造編第三百三十五條業已規定：「混凝土構造施工時，必須隨同工作進
      度，查驗左列各工作，並予記錄：一、混凝土配料之品質及配比。二、混凝土
      之拌合、澆置及養護。三、鋼筋彎紮及排置。四、模版及支撐之安裝與拆除。
      五、施預力（預力混凝土）。六、接頭查驗（預鑄混凝土）」、「前項各款查
      驗，均須有查驗報告，並由監造人簽認，置於工地備主管建築機關不定期、不
      定時之抽查核對」；又建築師法第十八條第二款之規定，遵守建築法令所規定
      監造人（即建築師）應辦事項，亦同屬建築師受託辦理建築物監造時所應遵守
      之規定；綜上可知建築師辦理監造時，雖在建築師法修正前，亦應遵守上開建
      築技術規則建築構造編第三百三十五條等規定，負有依工程進度「查驗」混凝
      土品質、配比、拌合、澆置、養護及鋼筋配置等義務。又依建築師法第十八條
      第一款之規定，建築師受託辦理監造時，復應監督營造業依其設計圖說施工。
      從而綜上可知，本件系爭建築物之設計監造，以迄完成之過程中，雖均經由主
      管機關之會勘查驗，但初次查驗及監造仍應由主辦建築師陳學重，依建築法及
      相關法令，負「監督興建」之義務，並總其責，是本件系爭房屋若有前述原告
      所指含氯離子含量過高，或混凝土強度不足等情，除非建築師或主管機關明確
      告知被告，否則被告並無能力亦無何義務知悉，據此，被告在交付系爭房屋時
      ，信賴建築師或主管機關繁複檢驗機能，認系爭房屋合乎國家標準或當時之國
      際品質，是則被告無故意不告知本件系爭房屋前開瑕疵情形應足證明。又據此
      推論，本件被告在二造契約書附件二，建材說明書之結構載明：「本大樓結構
      經由名結構工程師設計及電腦精確計算，並經專家審核，全部基礎樑柱皆依市
      政府工務局核准圖樣施工，採用永失久性鋼筋混凝土結構，永保大樓結構之穩
      固。合部樑柱、樓板、內外牆，無論承重抗壓、抗震、防颱、防火、隔熱均符
      合國際標準」，等語，似非被告對系爭建物「保證」，亦足說明系爭建物，原
      告應依市政府工務局核准圖樣施工，以達到抗震等國際標準。亦應附此敘明。
　４、再查被告另辯稱，興建系爭建物，使用之混凝土全部向大欣預拌混凝土工業股
　　　份有限公司（設：台北市○○○路六七八號九樓）購買，而公司為合法專業出
　　　售預拌混凝土之公司。縱該公司使用有致建物氯離子含量過高之建材，亦非被
　　　告當時能夠知悉，也就是被告不可能明知混凝土有瑕疵而仍然使用等語，參諸
　　　前開建築實務之說明，本件被告既非實際建造人，又使用合法專業公司之預拌
  　　混凝土，是原告未舉證證明被告故意以較底之價金等原因，故意使用氯離子含
    　量過高之混凝土，及強度不足之混凝土，逕以被告故意不告知瑕疵，亦無理由
      。
　５、末查二造對混凝土內是否有含量過高之氯離子，在八十三年前並無混凝土內氯
　　　離子含量之檢測方法，是否含有過量氯離子亦未獲重視，八十三年七月二十二
　　　日國家規範　CNS「混凝土粒料」與「預拌混凝土」，始明確訂定游離性氯離
　　　子的管制規範，與細粒料水溶性氯離子的檢驗規範。八十四年一月四日再修訂
　　　公佈「混凝土配比設計」中水溶性氯離子的管制值，同時公佈新拌混凝土中水
　　　溶性氯離子的檢驗規範，有關之管制和檢驗規範才趨完整等事實為二造所不爭
  　　執，是參考前開建築實務，被告辯稱系爭房屋在建造完工當時，根本無檢測標
　    準，被告本身即無法知悉混凝土內氯離子含量是否過高，更無從故意不告知被
      告此等事實，亦有理由。同理，前開台灣省土木技師公會九三省土技字第二四
　　　二０號鑑定報告結論（依據現行中國國家標準CNS規定鋼筋混凝土構作之新拌
　　　混凝土，．．。惟民國七十九年以前CNS並無氯離子含量之規定，而本建物建
　　　造施工時間在民國七十七年至七十九年，因此就當年規範而言，並無法認定本
　　　標的物之混凝土氯離子含量是否過高），亦採相同見解。
　６、綜上本件原告並未舉證證明被告故意不告知本件系爭房至屋有氯離子含量過高
　　　之瑕疵，被告抗辯稱未故意不告知瑕疵等語，即有理由。
（三）原告主張依民法第三百五十九條規定請求解除契約或減少價金之權利並無理由
      。
　１、按「除斥期間」乃權利預定存續之期間，故亦稱為預定期間。除斥期間的客體
　　　為形成權（如撤銷權、解除權、終止權），與消滅時效之客體不同，同時除斥
　　　期間之時間起算點，係自權利發生時起算，不得展期，以早日確定當事人間之
  　　關係，與消滅時效請求權自可行使時起算，有時效中斷或不完成亦不同，同時
　    除斥期間經過後，權利當然消滅，不待當事人援用，法院亦應依職權調查審認
      。而民法第三百六十五條所定買受人行使解除權或減少價金請求權之期間，依
      原立法之理由，似屬消滅時效，但學說上通說則認屬契約解除權及滅少價金權
      ，均屬形成權，或具形成權之性質，故認屬「除斥期間」之性質，而實務上最
      高法院二十二年上字第七一六號判例亦同認屬除斥期間。民法修正將第三百六
      十五條之除斥期間自六個月延長至五年，自有助周密保護買受人之權益，亦應
      先予敘明。而消滅時效制度的存在，並非當然，難免犧牲權利人之利益，是消
　　　滅時效制度之存在，須有其合理之依據。而參考消滅時效制度存在之立法理由
　　　，約有四點，即保護債務人，避免因時日久遠，舉證因難，致遭受不利益；及
　　　尊重現存制序，維護法律平和；權利上之睡眠，不值得保護；簡化法律關係，
　　　減輕法院負擔，降低交易成本等。同時參考民法第一百四十七條規定之明文，
　　　可知消滅時效之規定為強行法規。故與「除斥期間」並不相同。
　２、次按民法有關買受人因物有瑕疵而得解除契約或減少價金其解除權或請求權，
　　　因一定時間（六個月或五年）不行使而消滅，依民法第三百六十五條第二項規
　　　定，於出賣人故意不告知瑕疵時並不適用。經查本件並無出賣人故意不告知瑕
  　　疵情事如前述，是則被告抗辯稱本件系爭房屋至七十九年間交屋迄原告以存證
    　信函通知被告解除契約止，已逾十餘年，被告解除契約及減少價金之權利己消
　    滅等語自足採據。從而原告依物之瑕疵擔保責任主張解除契約（先位）及減少
      價金（備位），核均無理由，應予駁回。
　３、再按買賣標的物，出賣人所負瑕疵擔保及無過失責任，其原因在瑕疵擔保責任
      之目的在維持給付與對待給付之等價，亦即確保買受人雖支付約定價金，即可
      取得具有約定或應有價值與效用之標的物。由買受人就其所負支付價金之義務
      ，無從不可歸責而免責，故一旦標的物有瑕疵，縱然出賣人就瑕疵之發生無故
      意或過失可言，仍應負瑕疵擔保責任。而債務人不依債之本旨給付時，即發生
      債務不履行問題，而債務不履行又可分為給付不能、給付遲延、狹義不完全給
      付等三種類型，其中不完全給付乃給付不能及給付遲延以外之債務不履行型態
      ，即債務人未依債務本旨給付，而又非給付不能且非給付遲延者。而在債務不
      履行發生時，係以債務人有可歸責（即債務人履行其給付義務時，有無故意或
      過失）之事由，為其負賠償責任之最基本要件。而債務人未依債之本旨實施而
      發生不完給付情形，則應該視該不完全給付能否補正，而分別類推適用給付不
      能與給付遲延之規定（能補正即類推適用給付遲延，不能補正則類推適用給付
      不能規定）。是之有關物之瑕疵擔保及債務不履行中之不完全給付，本有其分
      野及不同要件、效果及存在價值。原告逕將瑕疵擔保及不完全給付混為一談，
      並認是基礎事實相同之同一訴訟標的法律關係，容有誤會，應先敘明。
      又前述物之瑕疵擔保與不完全給付法律效果言，則應認為，買受人違反民法第
      三百五十六條之檢查及通知義務，即喪失瑕疵擔保權利，但可依不完全給付主
      張其權利；而在瑕疵修補上，特定物之買賣之買受人方有瑕疵修補之請求權，
      而不完全給付則無何限制；在解除契約上，主張依物之瑕疵擔保解除契約時，
      不以瑕疵可歸責於出賣人為必要，且無庸催告，依不完全給付主張解除契約，
      則須瑕疵可歸責於出賣人，同時須先催告修補瑕疵才可解除契約；主張損害賠
      償時，不完全給付以出賣人對瑕疵發生有過失為足，與物之瑕疵擔保，以標的
      物欠缺保證之品質或出賣人故意不告知瑕疵始可主張亦不相同。從而物之瑕疵
      擔保責任，與債務不履行之不完全給付本質上本有不同。在買賣契約中，若有
      發生不完全給付與物之瑕疵擔保責任競合情形時，認定債務人應否負不完全給
      付之責任時，自應考量民法第三百五十六條債權人之檢查及通知義務，概以買
      受人或債權人之檢查通知義務，目的在及早發現瑕疵，以避免有無瑕疵及如何
      歸責之舉證上發生爭執（因買受人主張不完全給付時，應證明標的物之確有瑕
      疵存在，但出賣人欲免除不完全給付之債務不履行之責任，則應證明有不可歸
      責之事由），同時因標的物交付後，買受人若不檢查標的物有無瑕疵，或發現
      瑕疵後不立即通知出賣人，均會造成出賣人在舉證證明自己不可歸責時之困難
      。因此買受人未盡檢查瑕疵及通知瑕疵之義務者，不但喪失瑕疵擔保請求權，
      亦不得再主張不完全給付之權利。
      又本件協議簡化爭點時，並未將不完全給付列入如前述，是縱認本院仍應就不
      完全給付為判斷，則參照前開說明，本件有關氯離子含量過高或混凝土強度不
      足，因被告在履行本件買賣契約時，並無何故意或過失，亦不可歸責於被告，
      同時亦罹五年之時效期間，參照前開說明，原告依此部分所為之先、備位聲明
      亦均無理由，應予駁回。
（四）又本件原告依法不能解除契約及減少價金，是則原告可得請求減少價金數額若
      干，即無庸再予判斷。綜上本件原告之訴為無理由（含先位及備位），應予駁
      回。同時本件事證已明，二造間其餘攻擊防方禦方法，及證據資料均核與判斷
　　  結果無涉，爰不一一審酌。
六、假執行部分：本件原告之訴俱無理由，其假執行之聲請即失所附麗，應併予駁回
    。
七、結論：原告之訴為無理由，依民事訴訟法第七十八條判決如主文。
中　　　華　　　民　　　國　　九十三　　年　　　八　　　月　　　十八　　日
　　　　　                    民事第四庭  法  官    洪遠亮
正本係照原本作成
如對本判決上訴，須於判決送達後廿日內向本院提出上訴狀
中　　　華　　　民　　　國　　九十三　　年　　　八　　　月　　　十九　　日
                                          書記官    柯金珠
